ACORDAO-COMPLETO-2520688

ACÓRDÃO 521/2022 ATA 2/2022 - PRIMEIRA CÂMARA

VISTOS, relatados e discutidos estes autos em que se analisa o ato de aposentadoria de Maria da Glória Passos Mota no cargo de Datilógrafa do Ministério da Agricultura, Pecuária e Abastecimento (Mapa) , submetido, para fins de registro, à apreciação deste Tribunal.
ACORDAM os Ministros do Tribunal de Contas da União, reunidos em sessão da 1ª Câmara, com fundamento nos arts. 1º, inciso V, e 39, inciso II, da Lei 8.443/1992 c/c os arts. 1º, inciso VIII; 17, inciso III; 143, inciso II; e 259, inciso II, do Regimento Interno e ante as razões expostas pelo relator, em 
9.1. considerar legal, para fins de registro, o ato de concessão de aposentadoria à Maria da Glória Passos Mota;
9.2. dar ciência desta decisão à interessada e ao órgão jurisdicionado.

Análise, para fins de registro, do ato de aposentadoria de Maria da Glória Passos Mota no cargo de Datilógrafa do Ministério da Agricultura, Pecuária e Abastecimento (Mapa).

Primeira Câmara

3. Interessada: Maria da Glória Passos Mota (XXX.002.131-XX), ex-servidora

13.1. Ministros presentes: Walton Alencar Rodrigues (Presidente), Benjamin Zymler e Jorge Oliveira (Relator).
13.2. Ministro-Substituto convocado: Augusto Sherman Cavalcanti.
13.3. Ministro-Substituto presente: Weder de Oliveira.

JORGE OLIVEIRA

Trata-se do ato de aposentadoria de Maria da Glória Passos Mota, submetido, para fins de registro, pelo Ministério da Agricultura, Pecuária e Abastecimento (Mapa) à apreciação do Tribunal de Contas da União (TCU) , de acordo com o art. 71, inciso III, da Constituição Federal. 
	2. Instrução elaborada pela Secretaria de Fiscalização de Integridade de Atos e Pagamentos de Pessoal e de Benefícios Sociais (Sefip) apontou a existência da seguinte ilegalidade:
	"Exame das Constatações
	9. Ato: 322/2020 - Inicial - Interessado: Maria da Glória Passos Mota - CPF: XXX.002.131-XX
	9.1. Parecer do Controle Interno: considerar o ato legal.
	9.2. Constatação e análise: 
	9.2.1. Houve o registro de pelo menos uma rubrica com 'Denominação para análise pelo TCU = Vantagem de caráter pessoal (82107 - VPNI ART.62-A LEI 8112/1990 - AP (Vantagem de caráter pessoal - VPNI art. 62-A Lei 8.112/1990) - R$ 50,76) .
	a. Justificativa do Gestor de Pessoal: Não há. Verificação efetuada no âmbito do TCU.
	b. Análise do Controle Interno:  Não há. Verificação efetuada no âmbito do TCU.
	c. Análise da Equipe Técnica: Ilegal
	A incorporação de quintos decorrente do exercício de funções está em desacordo com o entendimento do TCU. O tempo de exercício de função para a incorporação de 4/5 de FGE é de apenas 3 anos e 1 dias, insuficiente para a incorporação da vantagem pretendida. Dessa forma, o ato de aposentadoria está ilegal, haja vista a incorporação de parcela de quintos/décimos, sem ter cumprido os requisitos previstos na legislação aplicada ao caso.
	(...) 
	PROPOSTA DE ENCAMINHAMENTO
	11. Ante o exposto, com fundamento no art. 71, inciso III, da Constituição Federal; no art. 1º, inciso V, e art. 39, incisos I e II, da Lei 8.443/1992, no art. 260 do Regimento Interno do Tribunal de Contas da União, propõe-se: 
	11.1. Considerar ilegal e recusar registro ao ato de aposentadoria de Maria da Glória Passos Mota do quadro de pessoal do Ministério da Agricultura, Pecuária e Abastecimento, com base nos arts. 71, inciso III, da Constituição Federal; 1º, inciso V; e 39, inciso II, da Lei 8.443/1992 e 260, § 1º, do Regimento Interno.
	11.2. Com fulcro no art. 262, caput, do Regimento Interno deste Tribunal, determinar ao Ministério da Agricultura, Pecuária e Abastecimento que: 
	11.2.1.	dê ciência, no prazo de quinze dias, contados da notificação, do inteiro teor desta deliberação ao interessado, alertando-o de que o efeito suspensivo proveniente da interposição de eventuais recursos junto ao TCU não o exime da devolução dos valores percebidos indevidamente, caso o recurso não seja provido.
	11.2.2.	informe o teor do acórdão que vier a ser prolatado, encaminhando ao TCU, no prazo de trinta dias, comprovante da data de ciência pelo interessado, nos termos do art. 4º, § 3º, da Resolução-TCU 170/2004.
	11.2.3.	emita novo ato, livre da irregularidade ora apontada, em substituição ao ato de aposentadoria de Maria da Glória Passos Mota, submetendo-o à nova apreciação por este Tribunal, na forma do art. 260, caput, também do Regimento Interno.
	11.2.4.	dispense a devolução dos valores indevidamente recebidos de boa-fé até a data da ciência do Ministério da Agricultura, Pecuária e Abastecimento, do acórdão que vier a ser proferido, com base no Enunciado 106 da Súmula da Jurisprudência do TCU.
	11.2.5.	promova o recálculo, no prazo 15 (quinze) dias, contados a partir da ciência desta deliberação, sujeitando-se a autoridade administrativa omissa à responsabilidade solidária, do valor atualmente pago relativo à rubrica apontada, em face de manifesta ilegalidade."
	3. O Ministério Público junto ao TCU, representado neste processo pela Procuradora-Geral Cristina Machado da Costa e Silva, divergiu do encaminhamento proposto pela unidade técnica, aduzindo as seguintes considerações:
	"4. Pela verificação do quadro de funções exercidas pela ex-servidora, obtida na pesquisa ao sistema Siape e anexada à peça 7, houve o exercício de cargos em comissão ou funções de confiança, no período compreendido entre 27/11/1993 e 26/11/1997, suficientes para a incorporação da parcela de 4/5 de funções pela interessada, no valor de R$ 50,76.
	5. Em nossa avaliação, a incorporação de quintos em análise encontra-se em conformidade com as disposições legais fixadas pela Lei 8.911/1994, razão pela qual entendemos legal o ato de peça 3.
	6. Por todo o exposto, com as vênias de estilo por discordar da proposta trazida pela Sefip às peças 5 e 6, esta representante do Ministério Público de Contas propõe ao Tribunal que considere legal e ordene o registro do ato inicial de aposentadoria de Maria da Glória Passos Mota (CPF XXX.002.131-XX) - peça 3."
	É o relatório.

não há.

APOSENTADORIA. INCORPORAÇÃO REGULAR DE QUINTOS, CONSIDERANDO INFORMAÇÕES DO SIAPE. ATO LEGAL. REGISTRO.

APOSENTADORIA (APOS)

Em exame o ato de aposentadoria de Maria da Glória Passos Mota no cargo de Datilógrafa do Ministério da Agricultura, Pecuária e Abastecimento (Mapa) , submetido, para fins de registro, à apreciação deste Tribunal, nos termos do art. 71, inciso III, da Constituição Federal.
	2. A Secretaria de Fiscalização de Integridade de Atos e Pagamentos de Pessoal e de Benefícios Sociais (Sefip) constatou a inclusão indevida de rubrica referente à incorporação de quintos/décimos de função de confiança.
	3. Conforme registrado no ato encaminhado ao Tribunal, a ex-servidora teria incorporado 4/5 da função de confiança FGE, mas em seu mapa de tempo constava o exercício dessa função apenas por 3 anos e 1 dias, período insuficiente para a incorporação da vantagem pretendida. Assim, a Sefip propôs considerar ilegal o ato em exame e a exclusão da rubrica irregular no novo ato a ser emitido. 
	4. Contudo, o Ministério Público junto ao Tribunal realizou pesquisa no Sistema Integrado de Administração de Pessoal (Siape) e constatou o exercício da mencionada função no período compreendido entre 27/11/1993 e 26/11/1997, suficiente para a incorporação da parcela de 4/5 de funções pela interessada, no valor de R$ 50,76.
	5. De fato, levando-se em conta as informações contidas no Siape, a incorporação da rubrica mencionada seria regular. Assim, assiste razão ao MP/TCU e o ato em exame deve ser considerado legal e ter seu registro efetivado.
	Ante o exposto, manifesto-me integralmente de acordo com a proposta de encaminhamento formulada pelo Ministério Público e VOTO por que o Tribunal adote a minuta de acórdão que ora submeto à consideração deste Colegiado.
TCU, Sala das Sessões, em 8 de fevereiro de 2022.
JORGE OLIVEIRA 
Relator